【裁判字號】    95,易,2253
【裁判日期】    951115
【裁判案由】    詐欺
【裁判全文】
臺灣臺北地方法院刑事判決              95年度易字第2253號
公  訴  人  臺灣臺北地方法院檢察署檢察官
被      告  甲○○
上列被告因詐欺案件，經檢察官提起公訴（95年度調偵緝字第
120號），嗣被告於本院準備程序進行中先就被訴事實為有罪之
陳述，經本院合議庭裁定本案由受命法官獨任進行簡式審判程序
，判決如下：
    主  文
甲○○連續犯詐欺取財罪，處有期徒刑壹年。
    事  實
一、甲○○於民國九十一年九月間結識喪偶之乙○○後，並無與
    乙○○結婚之真意，且明知自己經濟狀況不佳，無力償債，
    竟基於意圖為自己不法所有之概括犯意，在台北縣石碇鄉豐
    田村磨石坑十八號乙○○之住處，先假借噓寒問暖及釋放欲
    與乙○○結婚訊息之方式，致使乙○○誤認甲○○可為共度
    餘生之伴侶，甲○○復自九十一年九月間起迄九十三年五月
    間某日止，利用乙○○對其未加防備之機會，連續向乙○○
    佯以「妹妹自殺死亡，需用錢」、「患心臟病需住院醫治之
    費用」、「走私需用資金」及「需出國洽談走私事宜之機票
    費用」等事由，向乙○○提出借貸之請求，且明知如附表所
    示之支票三紙，面額合計新台幣（下同）五十三萬元，均來
    歷不明且無法兌現，竟持以向乙○○宣稱可作為借貸之擔保
    ，另於九十二年三月二十五日開立本票二張，面額均為五萬
    元，又於九十二年三月二十日開立面額為二萬元之本票交付
    乙○○以為擔保，致乙○○陷於錯誤，陸續給付三十萬元、
    五十三萬元及十二萬元，共計新臺幣（下同）一百萬元現金
    予甲○○，甲○○詐得上揭款項後，即避不見面，上開支票
    屆期提示均未兌現，乙○○始知受騙。
二、案經乙○○告訴臺北市政府警察局中正第二分局報告臺灣臺
    北地方法院檢察署檢察官偵查起訴，本院合議庭裁定本件由
    受命法官獨任進行簡式審判程序。
    理  由
一、訊據被告甲○○於本院審理中對詐騙告訴人乙○○一百萬元
    之犯罪事實坦承不諱，另被告於偵查中亦坦承其妹係因醫療
    疏失導致心臟麻痺死亡，並非自殺死亡等情（九十五年度偵
    緝字第四二九號卷第六四頁）。又被告多次施用詐術之情節
    ，核與告訴人所指訴之情節相符，且有附表所示之支票三張
    及退票理由單各一張、合作金庫商業銀行樹林分行九十五年
    四月十三日合金樹林字第○九五○○○一八五七號函、安泰
    商業銀行九十五年四月十二日（九五）安平字第八一號函、
    第一商業銀行總行營業九十五年四月十九日（九五）一營字
    第○○一○五號函附之附表發票人公司支票存款帳戶開戶資
    料及拒絕往來資料各一份（同上偵查卷第三三至五五頁），
    及被告簽發之面額五萬元、五萬元及二萬元之本票各一張影
    本附卷為憑（九十三年度保全字第一一六號卷第五至八頁）
    ，堪認被告上揭任意性自白核與事實相符，應堪採信，公訴
    人亦已於本院審理中就起訴書犯罪事實欄內被告詐騙之金額
    更正為一百萬元，本案事證明確，被告犯行自應依法論科。
二、核被告所為，係犯刑法第三百三十九條第一項之詐欺取財罪
    。查被告行為後，刑法於九十四年一月七日修正、九十四年
    二月二日總統公布，於九十五年七月一日施行，其中刪除刑
    法第五十六條，修正第二條、第三十條規定。按行為後法律
    有變更者，適用行為時之法律，但行為後之法律有利於行為
    人者，適用最有利於行為人之法律，現行刑法第二條第一項
    訂有明文，此即從舊從輕原則。此條規定乃與刑法第一條罪
    刑法定主義契合，而貫徹法律禁止溯及既往原則，係規範行
    為後法律變更所生新舊法律比較適用之準據法，是刑法第二
    條本身雖經修正，但刑法第二條既屬適用法律之準據法，本
    身尚無比較新舊法之問題，應一律適用裁判時之現行刑法第
    二條規定以決定適用之刑罰法律，先予辨明。又以本次刑法
    修正之比較新舊法，應就本案罪刑有關之共犯、未遂犯、想
    像競合犯、牽連犯、連續犯、結合犯，以及累犯加重、自首
    減輕暨其他法定法定加減原因與加減例以及易科罰金等一切
    情形，綜其全部罪刑之結果而為比較（最高法院九十五年五
    月二十三日九十五年度第八次刑庭會議決議可資參照）。經
    查：
  (一)刑法第三百三十九條第一項詐欺取財罪，法定刑得科或併科
    銀元一千元以下罰金，據修正後刑法施行法增訂第一條之一
    ：「中華民國九十四年一月七日刑法修正施行後，刑法分則
    編所定罰金之貨幣單位為新臺幣。九十四年一月七日刑法修
    正時，刑法分則編未修正之條文定有罰金者，自九十四年一
    月七日刑法修正施行後，就其所定數額提高為三十倍。但七
    十二年六月二十六日至九十四年一月七日新增或修正之條文
    ，就其所定數額提高為三倍」及刑法第三十三條第五款修正
    為：「主刑之種類如下：五、罰金：新臺幣一千元以上，以
    百元計算之」等規定，是依修正後之法律，刑法第三百三十
    九條第一項詐欺取財罪所得科處之罰金刑最高為新臺幣三萬
    元、最低為新臺幣一千元；然依被告行為時之刑罰法律，即
    罰金罰鍰提高標準條例第一條前段規定之提高倍數十倍及刑
    法第三十三條第五款規定之罰金最低額一元計算，該罪之罰
    金刑最高為銀元一萬元，最低額為銀元一元，若換算為新臺
    幣，最高額雖與新法同為新臺幣三萬元，然最低額僅為新臺
    幣三元。因此，比較上述修正前、後之刑罰法律，自以被告
    行為時關於科處罰金刑之法律較有利於被告。
  (二)刑法第五十六條連續犯之規定業於九十四年一月七日刪除，
    並於九十五年七月一日施行。是於新法修正施行後，行為人
    之數犯罪行為，即須分論併罰，而非舊法以一罪論，並得加
    重其刑。此刪除雖非犯罪構成要件之變更，但顯已影響行為
    人刑罰之法律效果，自屬法律有變更，依新法第二條第一項
    規定，比較新、舊法結果，仍應適用較有利於被告之行為時
    法律即舊法論以連續犯。
  (三)綜合上述各條文修正前、後之比較，揆諸前揭最高法院決議
    及修正後刑法第二條第一項規定之「從舊從輕」原則，自應
    適用被告行為時之法律，即修正前刑法之相關規定及罰金罰
    鍰提高標準條例第一條前段及同條例修正前第二條規定，予
    以論處。
三、被告多次犯行，時間緊接，方法相同，觸犯構成要件相同之
    罪名，顯係基於概括犯意為之，依修正前刑法第五十六條連
    續犯規定論以一罪，並依法加重其刑。爰審酌被告素行不良
    ，本案利用告訴人年老無依，需人照料餘生之景況，多年來
    連續詐騙告訴人高達百萬，迄今分文未償，犯罪之動機、手
    段相當惡劣，犯罪後雖知坦承犯行，但未出席調解，亦未與
    告訴人達成和解，及檢察官請求從重量刑等一切情狀，量處
    如主文所示之刑，以資懲儆。
據上論斷，應依刑事訴訟法第二百七十三條之一第一項、第二百
九十九條第一項前段、刑法第二條第一項前段、第三百三十九條
第一項，修正前刑法第五十六條，罰金罰鍰提高標準條例第一條
前段，判決如主文。
本案經檢察官林禎瑩到庭執行職務。
中    華    民    國    95    年    11    月    15    日
                  刑事第十庭    法  官  紀文惠
以上正本證明與原本無異。
如不服本判決，應於判決送達後10日內，向本院提出上訴狀。
                                書記官  劉新怡
中    華    民    國    95    年    11    月    15    日
附表
┌──┬───────────┬─────┬───┬──────────┐
│編號│付款行                │票號／    │面額  │發票人              │
│    │                      │發票日    │      │                    │
├──┼───────────┼─────┼───┼──────────┤
│一  │合作金庫銀行樹林分行  │WT0000000 │12萬元│昇耀事業有限公司、  │
│    │                      │93.6.30   │      │張永吉              │
├──┼───────────┼─────┼───┼──────────┤
│二  │第一銀行總行營業部    │UA0000000 │16萬元│谷亞企業有限公司、  │
│    │                      │93.6.30   │      │林德望              │
├──┼───────────┼─────┼───┼──────────┤
│三  │安泰商業銀行和平分行  │BA0000000 │25萬元│屴盟實業有限公司    │
│    │                      │93.8.5    │      │洪五郎              │
└──┴───────────┴─────┴───┴──────────┘
附錄本案論罪科刑法條全文
中華民國刑法第339條
（普通詐欺罪）
意圖為自己或第三人不法之所有，以詐術使人將本人或第三人之
物交付者，處5年以下有期徒刑、拘役或科或併科1千元以下罰金
。
以前項方法得財產上不法之利益或使第三人得之者，亦同。
前二項之未遂犯罰之。


司法院資訊處製作；財團法人民間司法改革基金會備份。
